臺灣高等法院臺中分院民事判決　九十一年度上易字第三八一號
　　　上　訴　人　甲○○
　　　　　　　　　即尹顯職之.
　　　法定代理人　丙○○
　　　訴訟代理人　乙○○
右當事人間請求分割共有物事件，上訴人對於中華民國九十一年七月三十一日臺灣臺
中地方法院九十年度訴字第九五四號第一審判決提起上訴，本院判決如左：
      主      文
上訴駁回。
第二審訴訟費用由上訴人負擔。
      事實及理由
一、上訴人主張：上訴人與尹顯職為堂叔姪關係，及來臺五十年之至親，為合資購買
　　房屋，乃由上訴人出資新台幣（下同）二十二萬元、尹顯職出資二十萬元，合計
　　四十二萬元，共同購買坐落台中縣大里市○○段二０七地號土地（重測前為同市
　　○○段三八０之二四地號）及其上房屋（即台中縣大里市○○段一七七建號，門
　　牌號碼為台中市○里市○○路○段大明巷十九號，以下簡稱甲屋），並於民國六
　　十九年一月二十九日全部登記在上訴人名下，且由上訴人使用甲屋樓下，尹顯職
　　使用甲屋樓上，客廳、廚房、浴室在樓下，由雙方共用，嗣因上訴人一家五口不
　　敷使用，於徵得尹顯職同意後，於甲屋屋後騎樓空地增建廚房浴室，而多出一間
　　臥室，變為兩房兩廳，勉強供居住，後因靠馬路不安全，乃增建大門與庭院，花
　　費二十萬元，此均為上訴人獨資增建。兩造於七十九年間又各出資四十一萬元合
　　資八十二萬元，共同購買同市○○段二０六地號土地（重測前為台中縣大里市○
　　○段三八０之二五地號土地）及其上房屋（台中縣大里市○○段一七八建號，門
　　牌號碼為台中縣大里市○○路○段大明巷十八弄四號，以下稱乙屋），尹顯職並
　　向上訴人之妻范鳳琴索取上訴人之印章、身分證等物，將乙屋登記為上訴人所有
　　，並將甲屋以虛偽買賣為原因，辦理過戶登記為尹顯職個人所有，而未登記甲、
　　乙二屋均為兩造共有，經上訴人質疑後，尹顯職即以暴力毆打上訴人之妻，上訴
　　人不得已乃搬進乙屋居住。上開甲、乙兩屋既為兩造合資購買，即為兩造所共有
　　，兩造各有所有權二分之一，甲屋因靠馬路地段較好，已增值為四百萬元（甲屋
　　由尹顯職於未得上訴人同意情形下，出售得款四百萬元，幾經轉手後，由現所有
　　人林彩鑾以四百七十萬元買得），乙屋位處巷內，地段較差，現值約三百萬元以
　　下，二屋價差至少為一百萬元，爰求為命將兩造共有之上開不動產分割，並以由
　　尹顯職遺產補償上訴人五十萬元之方式分割之判決。
二、被上訴人則以：(1)本件原審無管轄權。(2)本件不動產爭訟已於八十六年四月二十
    六日在原審八十六年度訴字第三九四號另案成立和解，尹顯職生前曾表示上訴人
    趁其病危，以同一事實改稱分割共有物，重行起訴。(3)上訴人並非甲屋之登記共
    有人，請求分割，顯無理由等語，資為抗辯。
三、按因不動產之物權或其分割或經界涉訟者，專屬不動產所在地之法院管轄。民事
　　訴訟法第十條第一項定有明文。經查，上訴人起訴請求判決分割兩造共有之上開
　　房地係坐落在台中縣大里市，依前開法條規定，應專屬該不動產所在地之法院即
　　原審法院管轄，被上訴人抗辯原審法院無管轄權云云，為無理由，合先敘明。
四、按訴訟上和解一經成立，即與確定判決有同一之效力，民事訴訟法第三百八十條
　　第一項定有明文，另上訴人之訴，其訴訟標的為確定判決之效力所及者，法院固
　　應以裁定駁回之（最高法院四十六年台上字第一四一五號判決參照）。惟查，兩
　　造於原審法院八十六年度訴字第三九四號民事事件，係以坐落台中縣大里市○○
　　○段二０六、二０七地號土地及台中縣大里市○○段一七七、一七八建號房屋，
　　為兩造所合資共買，而台中縣大里市○○段一七七建號房屋，經上訴人於該房屋
　　之後騎樓空地增建廚房、浴室、大門與庭院等共花費五十萬元，該屋（含坐落土
　　地部分）於六十九年以四十二萬元購買，因靠馬路地段較好，已增值為四百餘萬
　　元，而乙屋於七十二年以八十二萬元購買，則位處巷內，地段較差，增值較少，
　　而尹顯職未經上訴人同意擅自出賣甲屋及其坐落土地，得款四百萬元自行花用，
　　尹顯職意圖不法之利益，以不法手段，脅迫凌虐，霸住甲屋，據為己有，出售圖
　　利，顯有侵害上訴人財產之惡行，而甲乙二屋之差價至少為一百萬元，尹顯職未
　　經同意，偷偷出售兩造合買之甲屋（含坐落土地），是非法侵權行為，故應賠償
　　五十萬元予上訴人，連同上訴人增建房屋部分所花費之五十萬元部分，亦屬尹顯
　　職之侵權行為等為原因事實，起訴聲請請求應賠償上訴人一百萬元，及該民事事
　　件於八十六年四月二十五日言詞辯論時，經承審法官勸諭兩造達成和解，和解內
　　容為：(一)被告（即尹顯職）願於八十六年七月十二日前給付上訴人二十萬元。(二)
　　上訴人其餘請求拋棄。(三)訴訟費用各自負擔，並製有和解筆錄，業經原審法院調
　　閱八十六年度訴字第三九四號卷查核屬實，並有該和解筆錄影本在卷可稽。本件
　　上訴人係起訴請求分割上開房地，與前開事件訴訟標的及原因事實並不相同，難
　　認本件訴訟為前開和解筆錄之效力所及，被上訴人以本件係上訴人就同一事件重
　　行起訴等語為辯，即難採信。
五、按提起分割共有物之訴，參與分割之當事人，以共有人為限。請求分割之共有物
　　，如為不動產，共有人之應有部分各為若干，以土地登記總簿登記者為準，雖共
　　有人已將其應有部分讓與他人，在辦妥所有權移轉登記前，受讓人仍不得以共有
　　人之身分，參與共有物之分割（最高法院六十七年台上字第三一三一號判例參照
　　）。經查，上訴人請求分割之標的為坐落台中縣大里市○○○段二０六、二０七
　　地號土地及台中縣大里市○○段一七七、一七八建號房屋，坐落台中縣大里市○
　　○○段二０七地號土地及一七七建號房屋，現登記所有人為訴外人林彩鑾，而坐
　　落台中縣大里市○○○段二０六地號土地及一七八建號建物，現所有人為上訴人
　　個人，且均為單獨所有等情，有土地登記謄本及建物登記謄本各二份在卷可稽，
　　上開土地及建物，並非登記為共有土地或房屋至明，依上開規定，上訴人訴請分
　　割單獨所有之不動產，難予准許，應予駁回。原審因而為上訴人敗訴判決，並駁
　　回上訴人假執行之聲請，核無違誤，上訴人猶執陳詞，指摘原判決不當，求予廢
　　棄，為無理由，應予駁回。
六、本件判決之基礎已臻明確，兩造其餘之攻擊防禦方法及舉證，於判決結果均無影
　　響，毋庸一一論列，併此敘明。
據上論結：本件上訴為無理由，依民事訴訟法第四百四十九條第一項、第七十八條，
判決如主文。
中　　　華　　　民　　　國　　九十一　　年　　 十二　　 月　　三十一　　日
~B1民事第七庭審判長法　官　簡清忠
~B2　　　　　　　　法　官　盧江陽
~B3　　　　　　　　法　官　陳賢慧
右為正本係照原本作成。
不得上訴。
~B　　　　　　　  書記官  瑞芳
中　　　華　　　民　　　國　　九十二　　年　　　一　　　月　　　二　　　日
                                                                        Ｙ
